臺灣高等法院民事裁定
109年度抗字第591號
抗  告  人  王韻慈  
代  理  人  詹順貴律師
            黃盈嘉律師
相  對  人  虹欣建設股份有限公司
法定代理人  李文造  
上列抗告人因聲請領取提存物聲明異議事件，對於中華民國109
年3月30日臺灣臺北地方法院109年度聲字第171號所為裁定提起
抗告，本院裁定如下： 
    主　　文
一、抗告駁回。
二、抗告費用由抗告人負擔。
    理  　由
一、本件聲明異議及抗告意旨略以：伊、陳寶玉、王瑞臻、王裕
    文、王啟桐、莊王秀卿、王思迪為被繼承人王進叁（民國10
    2年3月7日歿）之全體繼承人（下稱王進叁全體繼承人），
    王進叁為相對人所實施「擬訂臺北市○○區○○段○○段00000地
    號等24筆土地都市更新事業計畫案」中不參與分配之土地所
    有權人，土地產權為該段000地號（持分24/6000）、000之1
    地號（持分24/6000）、000之4地號（持分24/6000）等土地
    （下稱系爭土地），相對人以王進叁全體繼承人對於相對人
    依108年1月30日修正前之都市更新條例（下稱修正前都更條
    例）第31條第1項但書規定所發放補償金受領遲延為由，依
    同條第4項規定為王進叁全體繼承人提存新臺幣（下同）571
    萬7,212元（下稱系爭提存物），經原法院提存所於106年6
    月1日以106年度存字第4064號清償提存事件准予提存在案（
    下稱系爭提存事件），惟王進叁全體繼承人於106年6月15日
    共同簽具遺產分割繼承協議書（下稱系爭協議書），協議由
    伊、王思迪、王啟桐、莊王秀卿（下稱抗告人等4人）依序
    以應有部分4/6000、4/6000、8/6000、8/6000分割繼承取得
    系爭土地，並於106年7月12日辦理分割繼承登記，伊已取得
    系爭土地1/6之權利，相對人嗣於106年8月31日依都市更新
    權利變換登記為系爭土地所有權人，系爭提存物即為系爭土
    地之變價物，且屬可分之債，伊自得個別領取系爭提存物1/
    6之權利即95萬2,868元（即571萬7,212元×1/6），原法院提
    存所109年2月21日109年度取勇字第31號函否准伊領取上開
    提存物之處分（下稱原處分），暨原法院109年3月30日109
    年度聲字第171號裁定駁回伊對原處分之聲明異議（下稱原
    裁定），均有違誤，爰提起本件抗告，請求廢棄原裁定及撤
    銷原處分，並裁准伊得領取系爭提存事件之提存金95萬2,86
    8元等語。
二、按提存乃債務人將其應為之給付，提存於國家設置之提存所
    ，以代清償或達到法律上某一目的之行為，其性質屬於非訟
    程序，而非判斷私法上權利義務之訴訟程序，故提存所就具
    體提存事件僅得依提存法及其施行細則之規定，依提存書之
    記載為形式上之審查，至當事人有關實體上權利義務法律關
    係之存否疑義，提存所並無審查權限。而提存法第9條第1項
    第5款規定：清償提存者，其提存書應記載提存物受取權人
    之姓名、名稱及住、居所或公務所、事務所、營業所，或不
    能確知受取權人之事由。其受取提存物如應為對待給付，或
    附有一定要件者，並應記載其對待給付之標的或所附之要件
    。又提存法施行細則第31條規定：聲請領取提存物，應作成
    領取提存物聲請書1式2份，由聲請人簽名蓋章，並檢附下列
    文件：㈠原提存通知書；但提存通知書未經合法送達或以公
    示送達方式為之者，不在此限。㈡領取提存物之人，如應為
    對待給付時，應提出提存人之受領證書、裁判書、公證書或
    其他證明已經給付或免除其給付或已提出相當擔保之文件。
    受取權人領取提存物如應具備其他要件時，應提出已具備其
    要件之證明文件。㈢由提存物領取人之繼承人聲請領取者，
    應提出足以證明其為合法繼承人之文件。則本諸前述形式審
    查原則，提存所應否准許提存物領取之聲請，僅得依據提存
    法施行細則第31條所定應提出之文書，判斷領取之要件是否
    具備，審查之準據乃「提存書所記載」之提存物受取權人，
    與聲請領取提存物之人是否具同一性，而無權判斷領取人是
    否為實體法上之權利人。另繼承人有數人時，在分割遺產前
    ，各繼承人對於遺產全部為公同共有；數人有同一債權，而
    其給付不可分者，各債權人僅得請求向債權人全體為給付，
    債務人亦僅得向債權人全體為給付，民法第1151條、293條
    第1項規定甚明。此外公同共有物之處分及其他權利之行使
    ，除其公同關係所由規定之法律或契約另有規定外，應得公
    同共有人全體之同意，亦為民法第828條第3項所明定。
三、茲查：被繼承人王進叁為相對人所實施「擬訂臺北市○○區○○
    段○○段00000地號等24筆土地都市更新事業計畫案」中不參
    與分配之系爭土地所有權人，相對人於106年6月1日將其依
    修正前都更條例第31條第1項但書規定所應發放予王進叁全
    體繼承人之補償金以系爭提存事件提存之。相對人於106年6
    月1日提存系爭提存物時，係以王進叁全體繼承人即陳寶玉
    等7人為受取權人（原法院存字卷第5、9頁提存書、提存通
    知書參照），則依前揭規定可知，系爭提存事件屬清償提存
    ，提存物受取權人聲請領取提存物時，應提出證明文件，證
    明其要件已具備者，始得受取提存物。惟查抗告人於109年1
    月9日向原法院提存所以109年度取字第31號聲請領取本件提
    存金95萬2,868元時，主張王進叁全體繼承人於106年6月15
    日協議將系爭土地繼承分割予抗告人等4人分別共有，應由
    抗告人等4人依繼承分割之協議取得系爭提存物之權利等情
    ，雖據提出系爭協議書、系爭土地分割繼承登記後復經註銷
    所有權狀之土地登記謄本、土地所有權狀、臺北市松山地政
    事務所函文為證（原法院取字卷第3至40、58頁），然查系
    爭協議書乃記載王進叁全體繼承人協議將系爭土地分由抗告
    人等4人以前述應有部分比例分割繼承取得（原法院取字卷
    第32至33頁），但無任何有關系爭提存物亦由抗告人等4人
    分割繼承取得之記載，亦即系爭協議書所記載系爭土地分割
    後所有權人即抗告人等4人，與系爭提存書所記載提存物受
    取權人應為王進叁全體繼承人即陳寶玉等7人，並不相同，
    原法院提存所無權判斷王進叁全體繼承人是否另有就系爭提
    存物由抗告人分割繼承取得其中1/6之實體法上權利義務關
    係之變動。再者原法院提存所於106年6月3日至6月7日間，
    即已陸續將本件提存通知書各別送達王進叁全體繼承人，有
    送達回證及公務電話查詢紀錄表可佐（原法院存字卷第49至
    57、61至63、67頁；本院卷第61、63頁），可見王進叁全體
    繼承人於106年6月15日簽具系爭協議書時，對於系爭土地已
    因都市更新權利變換將屬相對人所有，協議分割取得系爭土
    地之繼承人無從終局取得系爭土地所有權，僅能領取土地補
    償金一事，均已知悉，但系爭協議書卻對系爭提存物如何分
    割未為任何約定，益徵原法院提存所無從逕依系爭協議書內
    容認定王進叁全體繼承人已協議將系爭提存物之1/6權利歸
    由抗告人取得。此外原法院提存所已於109年1月8日函請抗
    告人補正其得領取系爭提存物1/6權利之證明文件，諸如就
    系爭提存物之遺產分割協議、分割判決或其他證明，然抗告
    人迄109年2月21日原處分作成時，並未補正。從而，原法院
    提存所之原處分否准抗告人領取提存物之聲請，要屬有據，
    原裁定駁回抗告人對原處分所為聲明異議，於法亦無違誤。
    抗告意旨指摘原裁定、原處分均有不當，應予廢棄、撤銷云
    云，為無理由，應予駁回。
四、據上論結，本件抗告為無理由，爰裁定如主文。　　
中　　華　　民　　國　　109 　年　　7 　　月　　 9　　日
                  民事第六庭   
                        審判長法  官  陶亞琴
                              法  官  陳蒨儀
                              法  官  廖慧如
正本係照原本作成。
不得再抗告。
中　　華　　民　　國　　109 　年　　7 　　月　　9 　　日
　　　　　　　　　　　　　    書記官  張佳樺